臺灣臺南地方法院刑事裁定　　　　　　　　　　　　九十一年度易字第一六九一號
　　公　訴　人　臺灣台南地方法院檢察署檢察官
　　被　　　告　乙○○
　　　　　　　　甲○○
右列被告等因詐欺案件，經檢察官提起公訴（九十年度偵續字第五四號），本院裁定
如左：
    主  文
檢察官應於本裁定送達後參拾日內補正被告犯罪之證據並指出證明之方法。
    理  由
一、按檢察官就被告犯罪事實，應負舉證責任，並指出證明之方法；法院於第一次審
    判期日前，認為檢察官指出之證明方法顯不足認定被告有成立犯罪之可能時，應
    以裁定定期通知檢察官補正，逾期未補正者，得以裁定駁回起訴，刑事訴訟法第
    一百六十一條第一項、第二項定有明文。再按為貫徹無罪推定原則，檢察官對於
    被告之犯罪事實，應負實質舉證責任。刑事訴訟法修正後第一百六十一條第一項
    規定「檢察官就被告犯罪事實，應負舉證責任，並指出證明之方法」，明訂檢察
    官舉證責任之內涵，除應盡「提出證據」之形式舉證責任（參照本法修正前增訂
    第一百六十三條之立法理由謂「如認檢察官有舉證責任，但其舉證，仍以使法院
    得有合理的可疑之程度為已足，如檢察官提出之證據，已足使法院得有合理的可
    疑，其形式的舉證責任已盡…，」）外，尚應「指出其證明之方法」，用以說服
    法院，使法官「確信」被告犯罪構成事實之存在。此「指出其證明之方法」，應
    包括指出調查之途徑，與待證事實之關聯及證據之證明力等事項。同條第二、三
    、四項，乃新增法院對起訴之審查機制及裁定駁回起訴之效力，以有效督促檢察
    官善盡實質舉證責任，藉免濫行起訴，最高法院九十一年度第四次刑庭會議決議
    亦著有明文。
二、本件檢察官以被告乙○○、甲○○涉犯詐欺罪嫌，提起公訴，提出告訴人皆豪公
    司代表人曾進國之指訴，並有被告經營之公司立昇公司與案外人縯忠公司簽訂之
    合約書及立昇公司與告訴人皆豪公司之買賣合約書、工程承攬合約書影本各一件
    為證，並指出被告甲○○於偵查中供承立昇公司八十七年底、八十八年初財務困
    難等語；另被告乙○○亦自承立昇公司在世華商業銀行東台南分行之甲存支票帳
    戶於八十八年六月三十日前後遭拒絕往來等語，足認被告於八十八年間已明知立
    昇公司經營不善而無支付能力，猶與告訴人簽訂上開契約，渠二人於訂約時即有
    不法所有之意圖至為灼然，且縯忠公司就系爭工程款已支付工程款共計二千五百
    四十九萬六千一百五十二元等情，業據縯忠公司負責該工程之施寅浪證述明確，
    並有縯忠公司提出之合約書、對帳明細表、請款單、領款證明書、預借款、付款
    明細表、預付款借條等影本在卷可憑，被告二人均辯稱係因縯忠公司未支付工程
    款，致無法給付工程款予告訴人云云顯係卸責之詞，自不足採等情為其證明之方
    法。
三、本院查：
  (一)按告訴人之告訴，係以使被告受刑事訴追為目的，是其陳述是否與事實相符，仍
    應調查其他證據以資審認（最高法院五十二年度台上字第一三○○號判例參照）
    ；又刑法第三百十九條第一項詐欺取財罪之成立，須行為人主觀上有為自己或第
    三人不法所有之意圖，客觀上係以詐術使人將本人或第三人之物交付為要件。所
    謂以詐術使人交付，必須被詐欺人因其詐術而陷於錯誤，若其使用方法，不能認
    為詐術，亦不致使人陷於錯誤，即不構成該罪（最高法院四十六年台上字第二六
    ○號判例意旨參照）。故民事債務當事人間，若有未依債務本旨履行給付之情形
    ，原因非一，其因不可歸責之事由致無法給付，甚至債之關係成立後，始惡意遲
    延給付，皆有可能，非必出於自始無意給付之詐欺罪一端，故別無積極證據之情
    形，自難單以被告單純債務不履行之狀態，即推定被告自始即有不法所有之意圖
    而施用詐術。
  (二)右揭立昇公司與縯忠公司簽訂之合約書、立昇公司與皆豪公司之買賣合約書、工
    程承攬合約書、縯忠公司提出之合約書、對帳明細表、請款單、領款證明書、預
    借款、付款明細表、預付款借條等文件，僅足以證明被告二人與告訴人為系爭承
    攬契約之當事人、立昇公司迄今未支付工程款予告訴人及縯忠公司已支付工程款
    等情，然上開客觀事實，與被告二人是否有施用詐術使告訴人陷於錯誤而陸續購
    買鋼材、加工製造並出料至工地安裝完畢，支出費用達新台幣八百萬元，此一詐
    欺行為之成立與否無涉，自非認定被告二人犯有詐欺罪之積極證據。
  (三)起訴書所載之犯罪事實，固據告訴人指訴綦詳，然查，告訴人之代表人曾國進於
    偵查中即已陳稱：其兄曾國保有告訴伊立昇公司財務困難，但不會影響付款，且
    業主縯忠公司並曾於同年六月間召集告訴人等下包商，表示如立昇營造做不下去
    ，縯忠公司會負全責，伊才同意與立昇公司簽約等語明確（八十九年八月十一日
    偵訊筆錄），是以，告訴人於承攬上開工程時，即已明知立昇公司財務困難，且
    在縯忠公司出面擔保後，告訴人始進場施作，可見被告二人並未以不法手段隱瞞
    資力之狀況，並誤導告訴人對債信風險之判斷，自難單憑告訴人之指訴即認被告
    二人確有施用詐術之行為，或認告訴人係陷於錯誤而與立昇公司簽立承攬契約。
  (四)被告二人確實承包縯忠公司工程，此為告訴人所不否認，則其將部分工程轉包予
    告訴人，亦為一般交易上所常見，且其與告訴人約定轉包工程時，本可合理期待
    以向業主縯忠公司取得工程款並支付下包廠商即告訴人，是縱被告二人與告訴人
    簽訂契約當時財務陷於困難，亦不能推論其終無付款能力，而有為自己不法所有
    並詐騙告訴人之故意。又雖立昇公司嗣後自縯忠公司取得九百餘萬元之工程款，
    並未依約支付工程款予告訴人，惟此事後債務不履行之客觀事實，亦不足以推論
    被告二人於訂約之初即有不欲付款之詐欺意圖。
  (五)是此，綜觀公訴人所指出之證明方法，顯不足認定被告二人主觀上於訂約之始即
    有不欲支付工程款之不法所有意圖或客觀上有何施用詐術致告訴人陷於錯誤之行
    為。綜上所述，公訴人雖指陳被告二人涉犯詐欺罪嫌等情，然其指出之證明方法
    顯不足認定被告有成立犯罪之可能。爰於第一次審判期日前，依刑事訴訟法第一
    百六十一條第二項裁定如主文。
中      華      民      國    九十一    年     十二     月      二十    日
                              臺灣臺南地方法院刑事第三庭
                                  審判長法  官  陳振謙
                                        法  官  吳勇輝
                                        法  官  孫淑玉
右正本證明與原本無異。
本件不得抗告。
                                        書記官  陳月珍
中      華      民      國    九十一    年     十二     月      二十    日
